【裁判字號】    89,訴,328
【裁判日期】    900420
【裁判案由】    公共危險
【裁判全文】
臺灣新竹地方法院刑事判決                          八十九年度訴字第三二八號
    公  訴  人  臺灣新竹地方法院檢察署檢察官
    被      告  庚○○
                己○○
    共      同  洪大明律師
    選任辯護人  王文君律師
右列被告等因公共危險案件，經檢察官提起公訴（八十八年度偵字第八七九五號），
本院判決如左：
    主  文
庚○○、己○○共同連續損壞陸路，致生往來之危險，各處有期徒刑伍月，如易科罰
金均以佰元折算壹日，均緩刑貳年。
    事  實
一、庚○○、己○○於民國八十八年六月間，共同出資向辛○○購買新竹市○○段六
    二一地號之農牧用地，並約定以庚○○之名義辦理土地所有權移轉登記。因該土
    地上業經他人開闢寬達十二公尺、長約百餘公尺之柏油道路，供附近迎曦飯店明
    湖店、美之城社區、丁○○○社區、迎曦別墅社區居民及其他不特定之公眾往來
    通行已達六、七年，依法該既成道路不能視為農路，該地亦因違反區域計畫法關
    於土地使用之管制規定，新竹市北區區公所遂不予核發自耕能力證明書，致庚○○無從辦理所有權移轉登記。庚○○、己○○為圖順利辦理所有權移轉登記，竟
    基於損壞該既成道路之概括犯意聯絡，推由己○○僱工，先於八十八年十一月二
    十四日上午九時許，以怪手機器挖毀該既成道路之路面寬約八公尺、長達五十餘
    公尺，僅留部分路面供人車勉強通行，致同日上午十時許當地居民甲○○騎機車
    行經上開路段時，因路面已遭毀損而人車摔倒，造成左手肘、兩側手掌、左側膝
    部、左足大指多處擦傷。嗣經迎曦飯店明湖店僱工填平該被毀道路以回復原狀，
    庚○○、己○○為達上開目的，繼於同月三十日以相同方式再度損壞該路面，均
    致生公眾往來之危險。
二、案經丁○○○社區管理委員會告發及甲○○訴由臺灣新竹地方法院檢察署檢察官
    偵查起訴。
    理  由
一、前開被告庚○○、己○○為辦理土地所有權移轉登記，先後二次僱工挖毀該既成
    道路，致告訴人甲○○騎車摔傷之事實，業據被告等坦承，核與告訴人、告發代
    表人黃恆昌、證人辛○○、迎曦飯店明湖店董事長戊○○、新竹市政府人員丙○○、代書乙○○等人所陳情節相符，並有辛○○出具之同意書、授權書、南門綜
    合醫院診斷證明書、新竹市北區區公所函（見偵查卷第五九、六十、一０二頁、
    本院卷（一）第五八、五九、六四、六六頁）、新竹市政府函（見偵查卷第六一
    、一０三頁、本院卷（一）第六十、六二、六七頁）、內政部函（見本院卷（一
    ）第六三頁）、庚○○自耕能力證明申請書、現場照片十九張、系爭土地之登記
    謄本、所有權狀、買賣契約書、地籍圖附卷可稽，復經檢察官至現場勘驗明確，
    著有八十九年三月二十四日履勘現場筆錄及勘驗現場照片十六張可佐。
二、訊據被告庚○○、己○○均矢口否認犯罪，皆辯稱：彼等為避免被新竹市政府依
    區域計畫法處以罰鍰，方依照新竹市政府及北區區公所指示，挖毀該路段，以回
    復系爭農地農用，乃依法行事云云。被告庚○○並辯稱：伊雖有與己○○共同僱
    工挖掘系爭道路，但不清楚實際上如何挖云云；被告己○○另以：伊挖掘道路時
    ，除留一部份路面供人車通行外，並於施工前設立警示牌及黃色警示標誌云云。
    惟查：
    （一）被告等挖毀系爭道路，造成人車通行時之困難及危險之情，有告訴人所指
          稱：被告等挖毀馬路後所留之便道連機車通行亦有困難，至於汽車及大型
          車輛則無法經過等語可憑，並經告發代表人黃恆昌及證人戊○○證實，且
          有照片五張分別附於偵查卷第十二頁、第五十一頁、第一０五頁可佐。次
          查，被告等在施工之現場並未設立警告標示，業據告訴人指訴無誤。被告
          等雖曾在系爭道路旁插設「改道指示說明」、「敬告欄聲明」牌示，有照
          片四紙可考（見偵查卷第四九、一０四頁），然觀之各該照片，上開標牌
          所設位置並不顯著，又未加裝夜間反光或燈號以提醒夜間行經之人車注意
          ，實不具阻止車輛誤入施工區之功能。此外，被告等亦未在施工現場拉設
          警示線或採取其他明顯之警示措施，有卷附照片可憑（見偵查卷第十二、
          五一、一０五頁），是難認被告等業已設立有效之管制、警示標誌，足以
          防止人車通行之危險。
    （二）新竹市政府固曾以八十九年六月二十三日（八九）府地用字第三六三五五
          號函，限辛○○應於期限內將系爭土地上道路變更使用以符合區域計畫法
          ，然查該函非但並未指示辛○○以挖毀馬路之方式為之，有該函件一紙附
          卷足稽，卷附新竹市政府地政局八十九年十二月二十七日（八九）局地用
          字第三六三五五號函甚且明示辛○○：「：：：本案係土地所有權人欲恢
          復農用，遭富群社區花園管理委員會阻擋，屬私權爭執，：：：請逕向所
          轄區公所調解委員會申請調解有案或徑循司法途徑解決。」（分見本院卷
          （一）第二一、第一一０頁），更何況被告挖毀系爭道路時，尚未接獲上
          開函件，所辯係為避免遭處罰而為云云，顯係飾詞。至證人乙○○雖證稱
          ：區公所職員稱必須挖掉道路回復農地農用，方能核發自耕能力證明等語
          。惟以區公所職員並非解決私權糾紛之權責機關，為一般人均知悉之常識
          ，被告等既非初涉世事之人，豈有僅片面聽從一區公所承辦職員所言即率
          為本案犯行！被告等此部分所辯要無可採。
    （三）再按共同正犯之成立，祇須具有犯意之聯絡、行為之分擔，不必每一階段
          犯行均經參與，最高法院著有三十四年上字第八六二號判例足資參照。查
          被告庚○○自始即知悉開挖馬路之目的，並與被告己○○共同謀議僱工挖
          毀系爭道路，為其所自承，則其推由被告己○○僱工為之，自應負共同罪
          責，所辯不清楚挖掘之詳情云云，無礙其共同正犯之成立。
    綜右查證，被告二人所為已足使不特定公眾往來時，有發生危險之虞。被告等所
    辯皆係卸責之詞，不足採信。本件事證明確，彼等犯行均至堪認定。
三、核被告等所為均係犯刑法第一百八十五條第一項之妨害公眾往來安全罪。被告二
    人有犯意聯絡及行為分擔，為共同正犯。又彼等先後二次毀損道路犯行，時間緊
    接，所犯係構成要件相同之罪，顯係基於概括犯意而為，均應依連續犯規定論以
    一罪，並加重其刑。爰審酌被告等為圖順利取得土地所有權，竟不惜造成公眾通
    行之危險，然彼等係因不諳法令，致未能謀求妥善解決紛爭之道，一時失慮始一
    再挖毀道路等情狀，分別量處如主文所示之刑。查被告等犯罪後，刑法第四十一
    條業於九十年一月四日修正，其第一條前段為「犯最重本刑為五年以下有期徒刑
    以下之刑之罪，而受六月以下有期徒刑或拘役之宣告，因身體、教育、職業、家
    庭之關係或其他正當事由，執行顯有困難者，得以一元以上三元以下折算一日，
    易科罰金。」並於同年月十日公佈施行，於同年月十二日生效，比較新舊法之規
    定，以變更後之新法對被告二人較為有利，依刑法第二條第一項前段之規定，自
    應適用裁判時之新法，均併予諭知易科罰金之折算標準。末查，被告二人均未曾
    受有期徒刑以上刑之宣告，有台灣高等法院被告全國前案記錄表二紙附卷可按，
    經此起訴審判程序，當能知所警惕，信無再犯之虞，本院認為前開對其二人宣告
    之刑，以暫不執行為適當，爰均諭知緩刑二年，以啟自新。
據上論斷，應依刑事訴訟法第二百九十九條第一項前段，刑法第二十八條、第五十六
條、第一百八十五條第一項、第二條第一項前段、第四十一條第一項前段、第七十四
條第一款，罰金罰鍰提高標準條例第一條前段、第二條，判決如主文。
本案經檢察官吳金棟到庭執行職務。
中      華      民      國      九十      年      四      月    二十    日
                                      臺灣新竹地方法院刑事第三庭
                                          審判長法  官  林錦芳
                                                法  官  馮俊郎
                                                法  官  鄭子俊
右正本證明與原本無異。
如不服本判決，應於判決送達後十日內，向本院提出上訴狀(應附繕本）。
                                                書記官  沈藝珠
中      華      民      國      九十      年      四      月     二十   日
附錄本案論罪科刑法條全文
刑法第一百八十五條
損壞或壅塞陸路、水路、橋樑或其他公眾往來之設備或以他法致生往來之危險者，處
五年以下有期徒刑，拘役或五百元以下罰金。
因而致人於死者，處無期徒刑或七年以上有期徒刑。致重傷者，處三年以上十年以下
有期徒刑。
第一項之未遂犯罰之。


司法院資訊處製作；財團法人民間司法改革基金會備份。
